【裁判字號】    97,易,290
【裁判日期】    971028
【裁判案由】    竊盜
【裁判全文】
臺灣宜蘭地方法院刑事判決               97年度易字第290號
公  訴  人  臺灣宜蘭地方法院檢察署檢察官
被      告  甲○○
上列被告因竊盜案件，經檢察官提起公訴（97年度偵字第1862號
），本院判決如下：
    主        文
甲○○攜帶凶器竊盜，未遂，處有期徒刑參月，如易科罰金，以
新臺幣壹仟元折算壹日，扣案之鐵槌、活動扳手及鐵鉗各壹支均
沒收。
    犯 罪 事 實
一、甲○○意圖為自己不法之所有，於民國97年4月29日上午7時
    許，在宜蘭縣南澳鄉○○村○○路2之1號旁山坡地，持其所
    有，客觀上足以對人之生命、身體構成危害而堪為凶器使用
    之鐵鎚、活動扳手及鐵鉗各1 支，及向不知情之友人魏正義
    借得之乙炔切割器1組（含氧氣2瓶、乙炔1瓶及噴嘴1支），
    將乙○○所有置於該處之碎石機及鋼板切割成碎片，而著手
    竊取之，惟尚未將切割完成之鋼材搬離現場，即為陳雙成發
    現，並通知乙○○到場處理，始未得逞。
二、案經宜蘭縣政府警察局蘇澳分局報請臺灣宜蘭地方法院檢察
    署檢察官偵查起訴。
    理        由
一、訊據被告甲○○固坦承：伊於97年4月29日上午7時許，在宜
    蘭縣南澳鄉○○村○○路2之1號旁山坡地，持鐵鎚、活動扳
    手、鐵鉗及乙炔切割器，將乙○○所有置於該處之碎石機及
    鋼板切割成碎片等語，惟矢口否認有何竊盜之犯意，辯稱：
    該土地係伊父親所有，現由母親承繼，伊想將土地收回自行
    耕作，因聯絡不到承租人，又無力逕自搬移土地上之機具、
    鋼板，遂將之切割以利搬運云云，然查：
（一）被告於上述時、地以鐵鎚、活動扳手、鐵鉗及乙炔切割器
      ，將乙○○所有之碎石機及鋼板切割成碎片等情，業據被
      告坦認在卷，核與證人乙○○、楊天志、陳雙成、魏正義
      等所述情節相符，並有現場照片25張及鐵鎚、活動扳手、
      鐵鉗各1 支扣案可資佐證，被告未經物主乙○○之同意，
      逕自切割具財產價值之鋼材，其客觀行為業已該當於刑法
      竊盜罪之構成要件要素。
（二）被告雖否認有竊盜犯意，辯稱：係為方便搬移，始切割機
      具云云，然被告前於警詢時已坦認稱：因為想要拿去變賣
      以貼補家用，所以破壞並竊取碎石機及其他鐵製機具，現
      場有1大片鐵板被切割成3塊就是伊用乙炔切割器切的，準
      備拿來變賣現金等語，又參以證人乙○○於本院詰問時證
      稱：該土地是東成礦業公司向地主承租的，那塊地有3 位
      所有人，碎石機擺在該處將近有15年以上，後來東成礦業
      關閉後，碎石機及鋼板就一直放在該處，佔地約20坪左右
      ，因為該土地無法過戶，形式上是向地主承租，但實際上
      是購買，所以沒有使用期限的問題，伊有將機具擺放在該
      處之權利，伊有打算出售，但因對方出價太低，所以沒有
      賣出去，那些機具是整套的，伊委託陳雙成管理，是陳雙
      成來電告知機器被人家切掉了，伊才知道，機器放的位置
      根本不是被告的土地，當地的地號伊很清楚，被告的地是
      在外面，以前是竹林，機具則是放在工寮的範圍內，伊當
      初向被告之父親買地是因為該片竹林可以擋風，後來被告
      將竹林挖掉後，才知道工寮裡面有機具，而且那塊地沒法
      種植農作，因為是一個斜坡，機器的設置就是利用斜坡的
      高、低差來設置，現場旁邊也沒有人種植東西等語；證人
      即警員莊志雄於本院詰問時亦證稱：被告於警詢承認是為
      了變賣現金始切割機具，並未談及整地的事，被告當時有
      說土地是被告的，但因為沒有鑑界，究竟是否被告所有也
      不知道，被告於警詢之自白是被告自願陳述的，機具放置
      的現場只有樹與雜草，沒有種植作物等語；被告更於本院
      審理時坦認稱：伊土地約有2 分大，伊知道機器是乙○○
      所有，但沒有去鑑界，伊也不知道未何可以確定乙○○的
      機具就是放在伊的土地上等語，被告明知碎石機等鋼製機
      具係屬他人所有，未經他人同意無權逕予搬移、拆卸或切
      割毀壞，其雖辯稱：土地為伊所有云云，卻無從判別機具
      座落之土地確實為其所有，其再辯稱：係將土地出租他人
      云云，然又無法連絡承租人前來處理，況其土地面積既達
      2分（1分地為293.4 坪），種植農作已綽綽有餘，在無從
      連絡承租人之情況下，又何須執著於佔地僅約20餘坪之機
      具，是被告於本院所辯均有悖於常情，應係事後袒護自身
      之卸責之詞，洵不足採，被告於警詢時已坦認係基於變賣
      現金之目的切割機具，主觀上具有竊盜之犯意無訛，犯行
      已臻明確，應依法論科。
二、核被告所為係犯刑法第321條第2項、第1項第3款之攜帶凶器
    竊盜未遂罪。被告雖已著手於竊盜行為之實行，然其將切割
    後之鋼材置於現場，即為證人楊天志、陳雙成察覺，經告以
    乙○○報警處理，是其將竊取之物納入自己實力支配前即遭
    查獲，竊盜行為應屬未遂，爰依法減輕其刑。爰審酌被告無
    前科，有臺灣高等法院被告前案紀錄表在卷可參，素行良好
    ，惟其正值年壯，不循正當管道牟取財物，反而竊取他人所
    有之物，又矢口否認犯行，顯無悔悟之意，慮其擔任拖車司
    機之職務，經濟生活拮据，其所竊之機具、鋼材置於案發現
    場已長達數十年，惟以廢鐵變賣仍有相當之價值及被告國小
    肄業之智識程度等情狀，量處如主文所示之刑，並諭知易科
    罰金之折算標準。扣案之鐵鎚、活動扳手及鐵鉗各1支係被
    告所有，供竊取碎石機、鋼板所用之物，業據被告供陳在卷
    ，爰依刑法第38條第1項第2款規定宣告沒收之。另乙炔切割
    器1組（含氧氣2瓶、乙炔1瓶及噴嘴1支）雖亦屬被告竊盜所
    用之物，然為證人魏正義所有，業據被告及魏正義陳述詳卷
    ，非屬被告所有，爰不另為沒收之諭知。
據上論斷，應依刑事訴訟法第299條第1項前段，刑法第321 條第
2項、第1項第3款、第25條第2項、第41條第1項前段、第38條第1
項第2款，判決如主文。
本案經檢察官張立言到庭執行職務。
中    華    民    國    97    年    10    月    28    日
                  刑事第二庭審判長法  官  黃永勝
                                  法  官  鄭貽馨
                                  法  官  楊坤樵
以上正本證明與原本無異。
如不服本判決應於收受本判決後10日內向本院提出上訴書狀，並
應敘述具體理由。若未敘述理由者，應於上訴期間屆滿後20日內
向本院補提理由書狀(均須按他造當事人之人數附繕本)。
                                  書記官  謝佩欣
中    華    民    國    97    年    10    月    29    日
附錄本案論罪科刑法條全文：
中華民國刑法第321條
犯竊盜罪而有下列情形之一者，處六月以上、五年以下有期徒刑
：
一、於夜間侵入住宅或有人居住之建築物、船艦或隱匿其內而犯
    之者。
二、毀越門扇、牆垣或其他安全設備而犯之者。
三、攜帶兇器而犯之者。
四、結夥三人以上而犯之者。
五、乘火災、水災或其他災害之際而犯之者。
六、在車站或埠頭而犯之者。
前項之未遂犯罰之。


司法院資訊處製作；財團法人民間司法改革基金會備份。
